臺灣高等法院臺南分院刑事裁定
110年度毒抗字第967號
抗  告  人
即  被  告  吳易錚


上列抗告人因毒品危害防制條例案件，不服臺灣臺南地方法院11
0年度毒聲字第1164號，中華民國110年11月24日裁定（聲請案號
：臺灣臺南地方檢察署110年度撤緩毒偵字第291號、110年度聲
觀字第982號），提起抗告，本院裁定如下：
    主  文
抗告駁回。             
    理  由
一、原裁定意旨略以：抗告人即被告吳易錚於民國108年4月18日
    上午9時18分許為臺灣臺南地方檢察署（下稱臺南地檢）觀
    護人室採尿時起往前回溯96小時內之某時點，在臺南市○區○
    ○○路000巷0號住處，以燒烤吸食煙霧方式，施用第二級毒品
    甲基安非他命1次之事實，業經被告於警詢、偵訊中坦承不
    諱，並其經臺南地檢觀護人採尿送驗之結果，確呈甲基安非
    他命陽性反應，有臺灣科技檢驗股份有限公司濫用藥物檢驗
    報告、臺南地檢施用毒品犯尿液檢體監督紀錄表在卷可查。
    被告前未曾因施用毒品犯行，經法院裁定勒戒處所觀察、勒
    戒，有本院被告前案紀錄表1份在卷可參。是檢察官聲請令
    抗告人入勒戒處所觀察、勒戒，核無不合，應予准許等語。
二、抗告意旨略以：被告已於108年間經戒癮治療，至嘉南療養
    院完成治療，並於按時至地檢署報到，已於110年7月正式結
    案，原審裁定送觀察、勒戒，應有違誤。
三、按犯毒品危害防制條例第10條之罪者，檢察官應聲請法院裁
    定，令被告入勒戒處所觀察、勒戒，其期間不得逾2月。依
    前項規定為觀察、勒戒或強制戒治執行完畢釋放後，3年後
    再犯第10條之罪者，適用前2項之規定，毒品危害防制條例
    第20條第1項、第3項定有明文。又該條第3項之立法理由認
    施用毒品者具「病患性犯人」之特質，並參諸世界各國之醫
    療經驗及醫學界之共識，咸認施用毒品成癮者，其心癮甚難
    戒除，如觀察、勒戒或強制戒治執行完畢釋放後，3年後始
    再有施用第一級、第二級毒品之行為者，足見其有戒除毒癮
    之可能，宜再採以觀察、勒戒方式戒除其身癮及以強制戒治
    方式戒除其心癮之措施，為能放寬觀察、勒戒或強制戒治制
    度之適用時機，以協助施用者戒除毒癮。是經觀察、勒戒或
    強制戒治執行完畢釋放後，「3年後再犯」者，前所實施之
    觀察、勒戒或強制戒治，已足以遮斷其施用毒品之毒癮，為
    期自新及協助其斷除毒癮，仍適用「初犯」規定，先經檢察
    官聲請觀察、勒戒，不因期間是否因另犯該罪，經起訴、判
    刑或執行而受影響（最高法院109年度台上字第3826號判決
    要旨參照）。又參照最高法院110年度台上字第2096號判決
    意旨，「附命緩起訴」戒癮治療之執行，係以社區醫療（機
    構外醫療體系）處遇替代監禁式治療，使施用毒品者得繼續
    正常家庭及社會生活，尚非集中於勒戒處所，受監所矯正、
    管理，仍難脫其「收容」或「處罰」外觀者，所可比擬，於
    機構外之戒癮治療難達其成效時，再施以機構內之強制處遇
    ，亦屬循序漸進之合理矯正方式。因此「附命緩起訴」之被
    告縱使完成「戒癮治療」，難認得與觀察、勒戒或強制戒治
    「已執行完畢」之情形等同視之。               
四、經查：
　㈠被告基於施用第二級毒品甲基安非他命之犯意，於民國108年
    4月18日上午9時18分許為臺南地檢觀護人室採尿時起往前回
    溯96小時內之某時點，在臺南市○區○○○路000巷0號住處，以
    燒烤吸食煙霧方式，施用甲基安非他命1次之事實，業經被
    告坦承不諱，且其經臺南地檢觀護人採尿送驗之結果，確呈
    甲基安非他命陽性反應，有臺灣科技檢驗股份有限公司濫用
    藥物檢驗報告、臺南地檢施用毒品犯尿液檢體監督紀錄表在
    卷可查，足認被告上開任意性自白核與事實相符，是被告上
    開施用第二級毒品之犯行，堪以認定。
　㈡查被告前於106年間因施用毒品案件（下稱前案），經臺南地
    檢檢察官以106年度毒偵字第706號為附命完成戒癮治療之緩
    起訴處分確定，惟被告於該緩起訴期間，因違反應遵守或履
    行事項，經該署檢察官以107年度撤緩字第206號撤銷緩起訴
    處分確定；後該署檢察官又以107年度撤緩毒偵字第77號對
    被告為附命完成戒癮治療之緩起訴處分確定，被告於109年7
    月20日履行完成戒癮治療。之後，被告於108年間，因犯本
    件施用毒品案件（下稱本案），經臺南地檢檢察官以108年
    度偵字第1874號為附命戒癮治療之緩起訴處分確定，並於緩
    起訴期間即110年6月29日完成戒癮治療，但因被告於緩起訴
    期間（108年10月30日至110年10月29日）故意再犯有期徒刑
    以上之罪，經該署檢察官以110年度偵字第13427、15964號
    提起公訴，上述緩起訴處分，遂經該署檢察官以107年度撤
    緩字第206號，以被告於緩起訴期間再犯有期徒刑以上之罪
    ，撤銷緩起訴處分確定，該署檢察官再以被告本件施用毒品
    犯行，向原審法院聲請觀察勒戒（即本案110年度撤緩毒偵
    字第291號），經原審准許檢察官之聲請在案，有上述撤銷
    緩起訴處分書、被告臺灣高等法院被告前案紀錄表在卷可查
    。
　㈢依前所述，不論戒癮治療是否執行完畢，均難與觀察、勒戒
    或強制戒治之執行等同視之，故被告雖於前案及本案均已完
    成戒癮治療，仍難與觀察、勒戒執行等同視之，被告前未曾
    受觀察、勒戒處分之情，應可認定。審酌被告於前案緩起訴
    附命戒癮治療期間，因違反前述應遵守或履行事項，經法院
    撤銷其緩起訴處分，之後，檢察官再對被告為附命戒癮治療
    之緩起訴處分（期間為107年11月21日至109年11月20日），
    然被告又在該緩起訴期間之108年4月18日上午9時18分許往
    前回溯96小時內之某時點，再犯本案之施用毒品犯行，堪認
    被告確有施用毒品之習，且機構外處遇即「附命完成戒癮治
    療之緩起訴處分」方式，對被告而言，戒毒成效不彰。是檢
    察官於撤銷本案緩起訴處分後，斟酌抗告人之個案情形及卷
    內事證，認本件不適再為附命戒癮治療之緩起訴處分，爰依
    法向原審聲請裁定命抗告人入勒戒處所觀察、勒戒，期使抗
    告人能徹底戒毒斷癮，此乃檢察官依法行使其裁量權所為之
    裁量，且無裁量怠惰或濫用之情事，法院自應予以尊重。
　㈣抗告意旨雖以其曾已完成戒癮治療，並於110年7月正式結案
    為由，指摘原審裁定不當。惟查，被告前案（即107年度撤
    緩毒偵字第77號）之附命戒癮治療緩起訴處分，雖於109年7
    月20日因履行完成結案，惟依前述說明，此尚不能與觀察、
    勒戒處分同視，不能以此認其前已經觀察、勒戒。至於被告
    經臺南地檢檢察官以108年度毒偵字第1874號為附命戒癮治
    療之緩起訴處分，雖其已完成戒癮治療，然依前所述，縱戒
    癮治療執行完畢，仍難與觀察、勒戒或強制戒治之執行等同
    視之，而其既經該署檢察官以110年度撤緩字第534號撤銷10
    8年度毒偵字第1874號緩起訴處分確定，則該案應同未經緩
    起訴處分，檢察官據以向原審聲請觀察、勒戒，原審審酌本
    案卷內證據資料後，依檢察官之聲請，裁定抗告人應送勒戒
    處所觀察、勒戒，並無違反正當程序，亦無任何違反比例原
    則或違法裁量之處。被告抗告以其業已完成戒癮治療為由，
    指摘原審裁定不當，應無理由。
五、綜上，原裁定以被告確有上開施用第二級毒品甲基安非他命
    之犯行，而依檢察官聲請，裁定令抗告人入勒戒處所觀察、
    勒戒，核其認事用法，並無違誤，被告執前詞提起本件抗告
    ，為無理由，應予駁回。
據上論斷，應依刑事訴訟法第412條，裁定如主文。
中　　華　　民　　國　　110 　年　　12　　月　　13　　日
                  刑事第五庭    審判長法　官  蔡廷宜
                                      法  官  翁世容
                                      法  官  林坤志
以上正本證明與原本無異。
不得再抗告。
　　　　　　　　　　　　　　　　　　　書記官  凌昇裕
中　　華　　民　　國　　110 　年　　12　　月　　13　　日